臺灣高雄地方法院刑事裁定
111年度毒聲字第770號
聲  請  人  臺灣高雄地方檢察署檢察官
被      告  徐雅親



上列被告因違反毒品危害防制條例案件，經檢察官聲請送觀察、
勒戒(111年度撤緩毒偵字第141號)，本院裁定如下：
    主  文
徐雅親施用第二級毒品，令入勒戒處所觀察、勒戒，其期間不得
逾貳月。
    理  由
一、聲請意旨如附件聲請書所載。
二、按犯毒品危害防制條例第10條之罪者，檢察官應聲請法院裁
    定，令被告入勒戒處所觀察、勒戒，其期間不得逾二月；依
    前項規定為觀察、勒戒或強制戒治執行完畢釋放後，3年後
    再犯第10條之罪者，適用本條前2項之規定，毒品危害防制
    條例第20條第1項、第3項分別定有明文。而上開所謂「3年
    後再犯」，只要本次再犯（不論修正施行前、後）距最近1
    次觀察、勒戒或強制戒治執行完畢釋放，已逾3年者，即該
    當之，不因其間有無犯第10條之罪經起訴、判刑或執行而受
    影響（最高法院刑事大法庭109年度台上大字第3826號裁定
    意旨參照）。
三、經查：
㈠、被告徐雅親於民國110年8月16日6時許，在高雄市○○區○○○路0
    0巷00○0號居所內，以將甲基安非他命置入玻璃球燒烤後吸
    食煙霧之方式，施甲基安非他命1次乙節，業據被告於偵查
    中坦承不諱，且其於111年8月16日19時15分許為警採尿送驗
    ，結果呈安非他命、甲基安非他命陽性反應，有臺南市政府
    警察局善化分局毒品案件尿液編號與姓名對照表（尿液編號
    ：110F069號）及臺南市政府衛生局110年8月25日濫用藥物
    尿液檢驗結果報告（檢體名稱：110F069號）在卷可佐，足
    認被告上開任意性自白與事實相符。本件事證明確，被告於
    前揭時、地，施用甲基安非他命之事實，堪可認定。
㈡、又被告前因施用毒品案件，經送觀察、勒戒後，因認無繼續
    施用毒品傾向，於101年11月16日執行完畢釋放，並經臺灣
    高雄地方檢察署（下稱高雄地檢署）檢察官以101年度毒偵
    字第3255號不起訴處分確定，迄今並無再為觀察、勒戒或強
    制戒治處遇之紀錄乙節，有臺灣高等法院被告前案紀錄表在
    卷可稽。本件係被告於前開觀察、勒戒執行完畢釋放3年後
    所為，依前揭說明，縱被告其間因犯第10條之罪經起訴、判
    刑或執行，仍應依修正後毒品危害防制條例第20條第3項規
    定，再予適用觀察、勒戒或強制戒治之機會。
㈢、至於被告本次施用毒品犯行雖前經高雄地檢署檢察官以110年
    度毒偵字第3536號為附命戒癮治療之緩起訴處分，緩起訴期
    間自111年2月23日至112年2月22日止，惟因被告於緩起訴期
    間內，未按規定於111年4月12日、111年5月10日及111年6月
    14日接受約談、採尿監督，經檢察官以111年度撤緩字第277
    號撤銷緩起訴處分確定，故被告並未完成戒癮治療期程等情
    ，業經本院核閱全卷資料無誤，並有緩起訴處分書、撤銷緩
    起訴處分書、送達證書、臺灣高等法院被告前案紀錄表等件
    在卷可參。然「緩起訴處分之戒癮治療」與「觀察、勒戒或
    強制戒治」之處遇，因法律規定之程序、效果均不相同，已
    無法等同視之，即被告初犯（或觀察、勒戒、強制戒治執行
    完畢釋放3年後再犯）施用毒品，經為命戒癮治療之緩起訴
    處分，若遭撤銷，檢察官針對該次撤銷緩起訴之施用毒品犯
    行，或者戒癮治療履行完畢，檢察官針對之後施用毒品犯行
    ，均仍應依前揭毒品危害防制條例第20條或第23條之規定處
    理，亦可以再為緩起訴，然不得逕行起訴（最高法院110年
    度台非字第98號判決、110年度台上字第2096號判決意旨參
    照）。是被告所受之前揭緩起訴處分既遭撤銷，無任何等同
    受有「觀察、勒戒或強制戒治執行」之效果，檢察官依法再
    為聲請觀察、勒戒，亦為適法，併此說明。
㈣、再者，毒品危害防制條例所規定之「觀察、勒戒」程序，係
    針對受處分人所為保安處分，目的在戒除行為人施用毒品身
    癮及心癮，以達教化與治療之目的，其立法意旨在幫助施用
    毒品者戒毒，性質上為一療程，而非懲罰，並屬強制規定，
    除檢察官審酌個案情形，依同條例第24條第1項為附命完成
    戒癮治療之緩起訴處分外，凡經檢察官聲請法院裁定將被告
    送勒戒處所觀察、勒戒者，法院僅得就其聲請審查被告是否
    有施用毒品之行為，以及被告是否為「初犯」或為觀察、勒
    戒、強制戒治執行完畢後「3年後再犯」而為准駁之裁定，
    並無自由斟酌以其他方式替代或得以其他原因免予執行之權
    。又是否給予被告為附命完成戒癮治療之緩起訴處分，屬刑
    事訴訟法第253條之1第1項及第253條之2第1項第6款特別賦
    予檢察官之職權，非法院所得審酌，且此非「觀察、勒戒」
    前置處分，也與被告是否判刑之追訴要件無關，檢察官自無
    義務說明為何不給予被告戒癮治療之緩起訴處分。法院縱使
    審查其裁量有無違法，也僅在卷證資料所示證物中審酌，而
    為最低限度之審查，即此部分為檢察官之裁量，必須予以尊
    重。
㈤、本件聲請意旨載明被告前經高雄地檢署檢察官以110年度毒偵
    字第3536號為附命戒癮治療之緩起訴處分，惟被告於上開緩
    起訴期間，未於指定日期至高雄地檢署觀護人室接受約談及
    採尿檢驗，業經同署檢察官以111年度撤緩字第277號撤銷緩
    起訴處分確定，足見被告應無接受緩起訴戒癮治療之意，認
    不宜再給予戒癮治療之緩起訴處分（如附件）。而依卷證資
    料所示，被告本次施用毒品，檢察官亦給予被告戒癮治療機
    會，惟被告卻於緩起訴處分期間3次無故未依規定接受約談
    、採尿監督，而遭檢察官撤銷緩起訴處分已於前述，顯見被
    告無戒癮治療之真意及決心，若再僅以寬鬆之社區性戒癮治
    療，確難期待其能完全戒絕毒癮。從而，檢察官考量本案具
    體情節，向本院聲請令被告入勒戒處所觀察、勒戒，以監禁
    式之治療方式，求短時間內隔絕被告之毒品來源，務使其專
    心戒除毒癮，而未依刑事訴訟法第253條之1規定對被告為附
    命完成戒癮治療之緩起訴處分，核其此部分職權之行使尚屬
    合法，形式上亦無裁量恣意或濫用之情，於法有據。
四、綜上所述，本件聲請為有理由，應予准許，依毒品危害防制
    條例第20條第3項、第1項，裁定如主文。
中　　華　　民　　國　　111 　年　　9 　　月　　30　　日
                  刑事第十二庭  法　官  莊珮君
以上正本證明與原本無異。
如不服本裁定應於送達後5日內向本院提出抗告狀。
中　　華　　民　　國　　111 　年　　9 　　月　　30　　日
                                書記官  李宗諺